【裁判字號】    99,交聲,147
【裁判日期】    991006
【裁判案由】    違反道路交通管理處罰條例聲明異議
【裁判全文】
臺灣臺東地方法院交通事件裁定        99年度交聲字第147 號
原處分機關  交通部公路總局高雄區監理所臺東監理站
異  議  人
即受處分人  甲○○
上列異議人即受處分人因違反道路交通管理處罰條例案件，對於
交通部公路總局高雄區監理所臺東監理站，於民國99年5 月18日
所為之裁決處分（處分案號：東監違裁字第裁81-Z00000000號）
，聲明異議，本院裁定如下：
    主  文
原處分撤銷。
甲○○不罰。
    理  由
一、異議意旨略以：異議人即受處分人（下稱異議人）於民國98
    年9 月16日16時許，駕駛車牌號碼4970-EC 號自用小客車，
    行經國道三號北上車道155.7 公里處時，因突有員警攔停，
    伊隨依指示停靠路邊，不料員警竟舉發伊超速；惟員警使用
    之測速儀器上並無顯示超速汽車之車號，亦無照片佐證，況
    當時臨近車道尚有其他車輛行駛，不能因為只有伊停車，就
    舉發伊違規，爰依法聲明異議，請求撤銷原處分等語。
二、原處分意旨略以：異議人甲○○於上開時、地駕駛上開車輛
    ，因有「汽車行駛於高速公路，行車速度超過規定之最高速
    限20公里以上未滿40公里」之違規，經員警舉發後，爰依道
    路交通管理處罰條例第33條第1 項第1 款、第63條第1 項第
    1 款，裁處異議人罰鍰新臺幣（下同）5,200 元，並記違規
    點數1 點等語。
三、按法院受理交通事件，準用刑事訴訟法之規定，道路交通管
    理處罰條例第89條前段定有明文。又認定犯罪事實所憑之證
    據，雖不以直接證據為限，間接證據亦包括在內。然而無論
    直接證據或間接證據，其得為訴訟上之證明者，須於通常一
    般之人均不致有所懷疑，而得確信其為真實之程度者，始得
    據為有罪之認定。倘其證明尚未達到此一程度，而有合理之
    懷疑存在，而無從使事實審法院得有罪之確信時，即應由法
    院為諭知被告無罪之判決，最高法院76年臺上字第4986號判
    例意旨可資參照，此見解於法院審理違反道路交通管理處罰
    條例案件時，亦應準用之，即應由國家負擔證明行為人有故
    意或過失違規行為之舉證責任，始符立法本旨。
四、經查：
（一）異議人於98年9 月16日16時許，駕駛車牌號碼4970-EC 號
      自用小客車，行經國道三號北上車道155.7公 里處時，遭
      員警舉發超速，嗣經原處分機關以異議人有「汽車行駛於
      高速公路，行車速度超過規定之最高速限20公里以上未滿
      40公里」之違規，遂依道路交通管理處罰條例第33條第1
      項第1 款、第63條第1 項第1 款，裁處異議人罰鍰5,200
      元，並記違規點數1 點等事實，為異議人所不爭執，復有
      內政部警政署國道公路警察局舉發違反道路交通管理事件
      公警局交字第Z00000000 號通知單、交通部公路總局高雄
      區監理所臺東監理站東監違裁字第裁81-Z00000000號裁決
      書各1 份等附卷可稽，應可信為真實。
（二）按非照相式雷射測速儀，係執勤人員經由測速儀之瞄準鏡
      對準目標（單一車輛）扣發射板機即可精確測出所瞄準目
      標之速度，準確度無疑，行速數據並顯示於抬頭液晶顯示
      器內，雖未具照相及顯示車號、時間、日期之功能，但係
      對準單一目標測速且現場攔檢，駕駛人即可當場檢視測速
      數據（並無照片及其他為佐證），準確性應無疑慮，固有
      內政部警政署國道公路警察局第七警察隊99年4 月22日公
      警七交字第0990770609號函示在案；惟非照相式雷達測速
      儀既欠缺照相及顯示車號、時間、日期之功能，則該測速
      儀所測得超速之「目標車輛」是否即為員警所攔停之車輛
      ，仍須有其他證據佐證；尤其在同時有數輛汽車經過時，
      更不能排除員警誤攔非「目標車輛」之可能性。查本件僅
      以非照相式雷射測速儀測速之結果作為舉發之依據，既有
      上開瑕疵，復查無其他積極證據可佐，本院即無從確信異
      議人當時所駕駛之上開車輛確為測速儀所測得超速行駛之
      「目標車輛」。
五、綜上所述，本件異議人是否有原處分所指超速違規行為，本
    院既有合理之懷疑，本於「有疑唯利被告原則」，即應為異
    議人有利之認定。從而，本件異議為有理由，爰撤銷原處分
    ，並諭知不罰，以資適法。
據上論斷，依道路交通管理處罰條例第87條第2 項、道路交通案
件處理辦法第20條，裁定如主文。
中    華    民    國    99    年     10    月    6    日
                  交通法庭  法  官  李俊彬
以上正本證明與原本無異。
如不服本裁定，應於裁定送達後5日內向本院提出抗告狀（須附
繕本）。
「切勿逕送上級法院」
                            書記官  陳昭穎
中    華    民    國    99    年    10    月    6     日

司法院資訊處製作；財團法人民間司法改革基金會備份。
